臺灣臺北地方法院刑事判決
111年度審簡字第1670號
公  訴  人  臺灣臺北地方檢察署檢察官
被      告  郭秉紘


            黃貴堂



            徐美婷


選任辯護人  郭香吟律師（法扶律師）
上列被告等因侵占遺失物案件，經檢察官提起公訴（110年度偵
字第23637號、111年度偵緝字第99、1023號），因被告等於本院
準備程序中自白犯罪，本院認為宜以簡易判決處刑，爰不經通常
程序（111年度審易字第1154號），逕以簡易判決處刑如下：
    主      文
郭秉紘共同犯侵占離本人持有物罪，處罰金新臺幣壹仟元，如易
服勞役，以新臺幣壹仟元折算壹日。
黃貴堂共同犯侵占離本人持有物罪，處罰金新臺幣伍仟元，如易
服勞役，以新臺幣壹仟元折算壹日。
徐美婷共同犯侵占離本人持有物罪，處罰金新臺幣參仟元，如易
服勞役，以新臺幣壹仟元折算壹日。
附表應沒收之犯罪所得欄所示之犯罪所得均沒收，於全部或一部
不能沒收或不宜執行沒收時，向黃貴堂、徐美婷各追徵其價額三
分之一。
    事實及理由
一、本件犯罪事實及證據，除起訴書犯罪事實欄一第4行至第5行
    「新臺幣（以下同）約4000元及名片3-4張」更正為「新臺
    幣（下同）4,000元及名片數張」；證據部分應補充被告郭
    秉紘、黃貴堂、徐美婷於本院準備程序時之自白外，其餘犯
    罪事實及證據均引用如附件檢察官起訴書之記載。
二、核被告郭秉紘、黃貴堂、徐美婷3人所為，均係犯刑法第337
    條之侵占離本人持有物罪。被告3人間，就上開犯行有犯意
    聯絡及行為分擔，均應論以共同正犯。
三、爰以行為人之責任為基礎，審酌被告3人為本案上開犯行之
    行為情節及侵害被害人財產法益之程度等情，兼衡被告黃貴
    堂於本院準備程序中坦承犯行、被告徐美婷於偵查、本院準
    備程序中坦承犯行之犯後態度，被告黃貴堂、徐美婷尚未能
    與告訴人張瀚達成和解；被告郭秉紘於偵查至本院準備程序
    中始終坦承犯行，並於本院準備程序期間與告訴人張瀚調解
    成立並賠償新臺幣（下同）1萬5,000元而履行完畢，有本院
    調解筆錄、公務電話紀錄在卷可參（見本院審易字卷第99頁
    ，本院審簡字卷第27頁），犯後態度良好，再參酌被告郭秉
    紘自述高中肄業之智識程度，目前從事保全，月收入約3萬
    元，無扶養之人，罹患癲癇（見本院審易字卷第92頁）之生
    活狀況；被告黃貴堂自述國小畢業之智識程度，目前從事粗
    工，日薪1,200元，無需扶養之人（見本院審易字卷第92至9
    3頁）之生活狀況；被告徐美婷自述高職畢業之智識程度，
    目前剛生產完沒有工作，生活來源仰賴補助款5,000多元，
    心臟不好每個月要去醫院追蹤（見本院審易字卷第93頁）之
    生活狀況；及被告郭秉紘、徐美婷輕度身心障礙之狀況及被
    告3人之素行等一切情狀，分別量處如主文所示之刑，並均
    諭知易服勞役之折算標準，以示懲儆。
四、辯護人雖請求依法酌減或免除其刑等語，惟查本案被告徐美
    婷上揭犯行並無顯可憫恕之情，自無從酌減或免除其刑，附
    此敘明。
五、沒收部分
㈠、按犯罪所得，屬於犯罪行為人者，沒收之；沒收，於全部或
    一部不能沒收或不宜執行沒收時，追徵其價額，刑法第38條
    之1第1項前段、第3項分別定有明文。次按，刑法第38條之1
    第5項亦明定：犯罪所得已實際合法發還被害人者，不予宣
    告沒收或追徵。所謂實際合法發還，是指因犯罪而生民事或
    公法請求權已經被實現、履行之情形而言，不以發還扣押物
    予原權利人為限，其他如財產犯罪，行為人已依和解條件履
    行賠償損害之情形，亦屬之。申言之，犯罪所得一旦已實際
    發還或賠償被害人者，法院自無再予宣告沒收或追徵之必要
    （最高法院110年度台上字第1673號刑事判決意旨參照）；
    次按共同正犯之犯罪所得，沒收或追徵，應就「各人所實際
    分得」之數額為之。共同正犯對於犯罪所得分配狀況未臻具
    體、明確，參照民法第271條：「數人負同一債務，而其給
    付可分者，除法律另有規定或契約另有訂定外，應各平均分
    擔之。」民事訴訟法第85條第1項前段：「共同訴訟人，按
    其人數，平均分擔訴訟費用。」之法理，應平均分擔（最高
    法院108年台上字第1037號、107年度台上字第2989、1572號
    判決意旨參照）。
㈡、查本案被告3人如附表「應沒收之犯罪所得」欄所示之不法所
    得，均未扣案或實際發還被害人。被告3人就犯罪所得如何
    分配，供述不一致，犯罪所得分配狀況，未具體、不明確，
    難以區別各人分受之數，依前揭見解，自應由被告3人平均
    分擔犯罪所得之沒收、追徵。而被告郭秉紘業已賠償被害人
    如前所述，而其賠償金額已逾其平均分擔之犯罪所得價額，
    依前揭說明，爰就郭秉紘犯罪所得之部分，不予宣告追徵。
㈢、至如附表「物品名稱欄」⒊、⒌所示之信用卡、證件及名片等
    物品，因信用卡及證件申請遺失補發後原物即已失其效用，
    而名片之經濟價值非高，沒收均欠缺刑法上之重要性，爰依
    刑法第38條之2第2項之規定，均不予宣告沒收。　　
六、依刑事訴訟法第449條第2項、第3項、第450條第1項、第454
    條第2項，刑法第28條、第337條、第42條第3項前段、第38
    條之1第1項前段、第3項、第38條之2第2項，刑法施行法第1
    條之1第1項，逕以簡易判決處刑如主文。　　
七、如不服本件判決，得自收受送達之日起20日內向本院提出上
    訴狀（須附繕本）。
本案經檢察官郭郁提起公訴，檢察官蔡名堯到庭執行職務。
中　　華　　民　　國　　111 　年　　10　　月　　21　　日
                    刑事第二十庭法  官    謝欣宓
上正本證明與原本無異。 
如不服本判決應於收受送達後20日內向本院提出上訴書狀，並應
敘述具體理由；其未敘述上訴理由者，應於上訴期間屆滿後20日
內向本院補提理由書（均須按他造當事人之人數附繕本）「切勿
逕送上級法院」。告訴人或被害人如對於本判決不服者，應具備
理由請求檢察官上訴，其上訴期間之計算係以檢察官收受判決正
本之日期為準。因疫情而遲誤不變期間，得向法院聲請回復原狀
。
                                書記官    朱俶伶　
中　　華　　民　　國　　111 　年　　10　　月　　21　　日
附錄本案論罪科刑法條
中華民國刑法第337條
意圖為自己或第三人不法之所有，而侵占遺失物、漂流物或其他
離本人所持有之物者，處1萬5千元以下罰金。
附表：
物品名稱 應沒收之犯罪所得 ⒈香菸1包。 ⒉皮夾1個（LV黑色長夾）。 ⒊信用卡4張、健保卡、身分   證、汽車駕照。 ⒋4,000元。 ⒌名片數張。 ⑴左列⒈、⒉所示之物。 ⑵左列⒋之現金。 
附件：
臺灣臺北地方檢察署檢察官起訴書
                                    110年度偵字第23637號
                                     111年度偵緝字第99號
                                   111年度偵緝字第1023號
　　被　　　告　郭秉紘　男　30歲（民國00年0月00日生）
　　　　　　　　　　　　住新北市○○區○○街00號3樓
　　　　　　　　　　　　國民身分證統一編號：Z000000000號
　　　　　　　　黃貴堂　男　42歲（民國00年0月00日生）
　　　　　　　　　　　　住新北市○○區○○街00巷0弄00號
　　　　　　　　　　　　居苗栗縣○○鄉○○村○○○00號
　　　　　　　　　　　　國民身分證統一編號：Z000000000號
　　　　　　    徐美婷　女  27歲(民國00年00月0日生)
　　　　　　　　　　　　住苗栗縣○○市○○路0巷00號4樓
                        國民身分證統一編號：Z000000000號
上列被告等因侵占案件，已經偵查終結，認應提起公訴，茲將犯
罪事實及證據並所犯法條分敘如下：
　　　　犯罪事實
一、郭秉紘、黃貴堂及徐美婷於民國110年4月23日23時41分許，
    行經臺北市○○區○○路000號後門之停車場，黃貴堂先發現張
    瀚遺忘在該址之香菸及皮夾(LV黑色長夾其內有信用卡4張、
    健保卡、身分證、汽車駕照、新台幣(以下同)約4000元及名
    片3-4張，總價值約34095元)，三人基於意圖為自己不法所
    有之共同犯意聯絡，由黃貴堂指示郭秉紘撿取上開物品，黃
    貴堂、郭秉紘及徐美婷共同檢視皮夾內財物後，黃貴堂抽取
    1500元現金予郭秉紘，將剩下之現金及香菸交付徐美婷，再
    將皮夾及其內物品丟棄於附近之公共廁所內。
二、案經張瀚訴由臺北市政府警察局中山分局報告偵辦。
　　　　證據並所犯法條
一、證據清單及待證事實：
編號 證據名稱 待證事實 1 被告郭秉紘之自白及證述 全部犯罪事實。 2 被告黃貴堂之陳述 否認犯罪事實。惟由監視器照片及郭秉紘之證述，應認郭秉紘之證述可信。  3 被告徐美婷不利於己之陳述。 承認當時三人講好一起把皮夾內之錢、信用卡拿去花掉。 3 證人即告訴人張瀚之證述 指證所遺落財物之過程及內容，及指出係黃貴堂叫郭秉紘去拿皮夾及香煙之犯罪事實。  4 監視錄影光碟1片及翻拍照片22張。 佐證被告等人拾獲脫離告訴人持有物之過程。 
二、核被告郭秉紘、黃貴堂及徐美婷所為，係犯刑法第337條之
    侵占罪嫌，三人均為正犯。
三、依刑事訴訟法第251條第1項提起公訴。
　　此　致
臺灣臺北地方法院
中　　華　　民　　國　 111　　年　　5 　　月　　9 　　日
                              檢　察　官  郭     郁
本件正本證明與原本無異
中　　華　　民　　國　 111　　年　　5 　　月　　19　　日
　　　　　　　　　　　        書　記　官  吳  華  偉
附錄本案所犯法條全文
中華民國刑法第337條
意圖為自己或第三人不法之所有，而侵占遺失物、漂流物或其他
離本人所持有之物者，處 1 萬 5 千元以下罰金。